【裁判字號】    99,抗,368
【裁判日期】    990915
【裁判案由】    假處分
【裁判全文】
臺灣高等法院臺中分院民事裁定  99年度抗字第368號
抗  告  人  丙○○
抗  告  人  甲○○
相  對  人  乙○○
相  對  人  丁○○
上列當事人等間假處分事件，抗告人對於民國99年2月6日臺灣臺
中地方法院99年度裁全字第90號裁定，提起抗告，本院裁定如下
：
    主  文
抗告駁回。
抗告訴訟費用由抗告人負擔。
    理  由
一、本件抗告意旨略以：抗告人原係欲將座落台中縣沙鹿鎮○○
    ○段○路厝小段329之34號土地及同段336之2號土地（以下
    簡稱系爭土地）之應有部分併同鴻松紡織股份有限公司（以
    下簡稱鴻松公司）之股權1425股以新台幣（下同）26,037,9
    90元一併出售予案外人莊詩嘉先生。嗣抗告人並依法將上開
    買賣條件以存證信函通知相對人，請其行使優先承買權。而
    相對人函覆僅願以每坪72,000元價格就前述兩筆土地優先承
    買，而不願一併承買鴻松公司股份，且嗣後協商又擅自變更
    買賣條件，依最高法院98年度台上字第1285號判決意旨以觀
    ，相對人之行為實與未合法行使優先承買權無異，兩造間自
    已無任何買賣關係，相對人無本件聲請假處分之事由。另抗
    告人均依法以存証信函通知相對人行使優先承買權及催告相
    關事項，並無任何脫產行為或之虞情事，相對人於原審之聲
    請並未就本件有聲請假處分之原因及其必要性為任何之釋明
    ，原審遽以准許，即與民事訴訟法第526條第l、2項規定有
    違。再者，縱認相對人所為假處分之聲請有理由，但原審應
    斟酌債務人所應受之損害為衡量擔保金之標準。本件抗告人
    係以每坪72,000元價格出售系爭土地，故抗告人因相對人假
    處分上開土地所應受之損害亦應依上開交易價格計算損害總
    額，而不應以公告現值計算。而原審未查，遽為裁定，故求
    為廢棄原裁定云云。
二、相對人於原審聲請假處分及於本院答辯意旨略以：抗告人於
    99年6月22日以清水田寮郵局第36號存証信函通知相對人欲
    出售系爭土地應有部分，限期請相對人表示是否願以同一條
    件優先承買，經相對人於99年7月l日以沙鹿郵局第272號存
    証信函向抗告人等表示願以同一條件優先購買，並請以書面
    指定簽約時、地。則兩造就系爭土地應有部分之買賣意思表
    示業已一致，買賣契約即已成立。抗告人即有依約履行之義
    務，因抗告人拒絕履行，相對人業已訴請相對人移轉登記。
    至抗告人所稱相對人僅願以每坪53,000元購買，顯不實在。
    另鴻松公司股權部分係兩造買賣契約成立後，抗告人擅自所
    加條件，與優先購買權無關。抗告人既急欲出賣系爭土地之
    應有部分，又否認相對人對系爭土地應有部分之優先購買權
    ，抗告人顯有隨時予以處分移轉予信賴登記之第三人之可能
    ，則相對人之移轉所有權登記請求權即無法行使而日後有不
    能強制執行之虞。相對人復陳明願供擔保以補釋明之不足，
    原審裁定准許假處分，自無不合。至供擔保金額應係為債務
    人不能利用或處分該標的物所受之損害額，或因供擔保所受
    之損害額。本件債權人之請求係禁止抗告人對於系爭土地為
    移轉所有權、設定他項權利或出租等一切處分行為。則抗告
    人所受之損害無非係暫時無法就系爭土地為買賣處分所生之
    損害，其擔保金額通常係以系爭土地按聲請假處分之年度之
    公告現值或課稅現值之法定利息，計至本案訴訟終結所需之
    期間為準，原裁定所定擔保金額顯屬偏高。抗告意旨，顯不
    實在，求予駁回云云。
三、按債權人就金錢請求以外之請求，因請求標的之現狀變更，
    有日後不能強制執行，或甚難強制執行之虞，欲保全強制執
    行者，得聲請假處分，固為民事訴訟法第532條所明定。惟
    債權人聲請假處分應就其請求及假處分之原因釋明之，前項
    釋明如有不足，而債權人陳明願供擔保或法院認為適當者，
    法院得定相當之擔保，命供擔保後為假處分，同法第533條
    準用第526條第l、2項亦定有明文。所謂假處分之原因，即
    前開規定所指請求標的之現狀變更，有日後不能強制執行或
    甚難執行之虞之情形，諸如債務人就其財產為不利益之處分
    ，或隱匿財產等屬之。至證明與釋明在構成法院之心證上程
    度未盡相同，所謂證明者，係指當事人提出之證據方法，足
    使法院產生堅強之心證，可以完全確信其主張為真實而言，
    與釋明云者，為當事人提出之證據未能使法院達於確信之程
    度，僅在使法院得薄弱之心證，信其事實上之主張大概為如
    此者有間，二者非性質上之區別，乃分量上之不同（最高法
    院95年度台抗字第386號裁判意旨參照）。再者，假處分係
    保全強制執行方法之一種，原為在本案請求尚未經判決確定
    以前，預防將來債權人勝訴後，因請求標的之現狀變更，有
    日後不能強制執行或甚難執行之虞者而設，苟合於假處分條
    件，並經債權人聲敘假處分之原因存在，法院即得為假處分
    之裁判，至債權人聲請假處分所主張之權利，債務人對之有
    所爭執者，應於現在或將來有訴訟繫屬時，請求法院為本案
    之判決，以資解決，尚非聲請假處分時，先應解決之問題。
四、本件兩造就相對人是否已合法行使對抗告人於系爭上地應有
    部分之優先承買權？是否對系爭土地之應有部分成立買賣契
    約之爭執，即相對人主張本件假處分之權利是否存在之爭執
    ，均屬實體上之理由，須待相對人所提起之本案訴訟審究，
    非本件假處分所得審究，合先敘明。本件相對人既已提出土
    地登記簿謄本、田寮郵局第36號存証信函、沙鹿郵局第272
    號存証信函，依其內容，就假處分之請求自已為相當之証明
    ，且亦因抗告人急欲出賣系爭土地之應有部分，又否認相對
    人對系爭土地應有部分之優先承買權，抗告人顯有隨時予以
    處分移轉予信賴登記之案外人莊詩嘉之可能。則依上開存証
    信函內容，自可認相對人已就假處分之原因為相當之釋明。
    況相對人復陳明願供擔保以補釋明之不足，稽諸前揭說明，
    原裁定准予假處分之聲請，自無不合。再者，法院就債務人
    因假扣押或假處分所受損害，命債權人預供擔保者，其金額
    之多寡應何認，原屬於法院職權裁量之範圍，非當事人所可
    任意指摘（最高法院48年台抗字第18號判例意旨參照）。本
    件相對人主張擔保金過高，亦非有據。況法院定擔保金額而
    為准許假處分之裁定者，該項擔保係備供債務人因假處分所
    受損害之賠償，其數額應依標的物受假處分後，債務人不能
    利用或閱分該標的物所受之損害額定之，非以標的物之價值
    為據。本件債權人之請求係禁止抗告人對於系爭土地為移轉
    所有權、設定他項權利等一切處分行為，則抗告人所受損害
    無非係暫時無法就系爭土地處分所生之損失，其擔保金額計
    算之基準，在無其他特殊情況下，通常不超過於假處分至本
    案訴訟終結日止，標的物價值年息百分之五；依各級法院辦
    案期限實施要點規定，所須時間約4年4個月（一、二、三審
    分別為l年4月、2年、l年），而抗告人等就系爭329之34 號
    土地係各以2,169,835元出售予案外人，就系爭336之2號土
    地係以各5,706,360元出售予案外人，有前揭36號存證信函
    附卷足稽。則抗告人因本件假處分可能受有之損害乃買賣價
    金於上開期間之年總合，分別為940,262元（即2,169,835
    5％12522）、2,472,756元（5,706,3605％12
    522），原裁定所命擔保金額已較上開金額為高。抗告人
    稱應以買賣價格計算損害總額，亦非足取。從而，抗告人仍
    執前詞，指摘原裁定不當，求予廢棄，自非可採，應認抗告
    為無理由。
五、據上論結，本件抗告為無理由，爰依民事訴訟法第495條之
    l、第449條第1項、第95條、第78條、第85條第l項，裁定如
    主文。
中    華    民    國    99    年    9     月    15    日
                民事第六庭    審判長法  官  袁再興
                                    法  官  陳賢慧
                                    法  官  吳惠郁
以上正本係照原本作成。
再為抗告應以適用法規顯有錯誤為理由。
如提起再抗告者應於裁定送達後10日內向本院提出抗告理由狀（
須按照他造人數附具繕本）並繳納抗告裁判費新臺幣1,000元，
同時委任律師或具有律師資格之關係人為代理人。
                                    書記官  周巧屏
中    華    民    國    99    年    9     月    17    日
                                                      Ｖ

司法院資訊處製作；財團法人民間司法改革基金會備份。
